【裁判字號】    97,交訴,146
【裁判日期】    980908
【裁判案由】    公共危險
【裁判全文】
臺灣臺南地方法院刑事判決             97年度交訴字第146號
公  訴  人  臺灣臺南地方法院檢察署檢察官
被      告  丙○○
選任辯護人  郁旭華律師
上列被告因公共危險案件，經檢察官提起公訴（97年度偵字第
15734號），本院判決如下：
    主  文
丙○○無罪。
    事  實
一、公訴意旨略以：被告丙○○於民國97年9月10日晚上9時10分
    許，駕駛車牌號碼UC-4173號自用小客車，沿臺南市○○路
    由東向西方向行駛，原應注意車輛行駛時，駕駛人須注意車
    前狀況，隨時採取必要之安全措施，並於汽車行駛至交岔路
    口時，其行進、轉彎，應減速慢行，且依當時天候晴、夜間
    有照明、路面乾燥、無缺陷，且無障礙物、視距良好等情觀
    之，並無不能注意之情形，竟疏於注意，行經該路段與長榮
    路1段路口附近，隨即撞擊由乙○○所騎乘並搭載甲○○之
    車牌號碼919-DVP號重機車，致乙○○受有多處擦挫傷（左
    上肢及左下肢）、左肩拉傷、左足撕裂傷1公分之傷害（過
    失傷害部分，業經撤回告訴後為不起訴處分）。詎被告丙○○明知其駕駛汽車肇事致乙○○受傷，竟未報警處理，亦未
    經乙○○同意，竟圖逃逸之故意，隨即駕車加速逃離現場。
    幸經乙○○記下上開車輛之車牌號碼，報警處理，經警循線
    調查，並通知丙○○到案說明，始悉上情。因認被告丙○○
    涉犯刑法第185條之4肇事逃逸罪嫌。
二、按犯罪事實應依證據認定之，無證據不得認定犯罪事實；又
    不能證明被告犯罪者，應諭知無罪之判決，刑事訴訟法第
    154條第2項、第301條第1項分別定有明文。而刑法第185條
    之4肇事逃逸罪之成立，除行為人駕駛動力交通工具，發生
    致人死亡或受傷之交通事故，而未停留現場外，必以行為人
    主觀上具有肇事逃逸之故意為要件，即行為人對於駕駛動力
    交通工具肇事，致人死傷之結果有所認識，進而決意逃離現
    場，規避肇事責任之主觀心態。
三、公訴人認被告涉犯刑法第185條之4肇事逃逸罪嫌，無非係以
    被告於警詢及偵查中之供述、證人乙○○、甲○○於警詢及
    偵查中之指述、臺南市立醫院診斷證明書1紙、道路交通事
    故現場圖、道路交通事故調查報告表 (一)、(二)、照片17
    張等為其主要論據。
四、經查：
(一)程序部分（證據能力部分）：
１、按被告以外之人於審判外之言詞或書面陳述，除法律有規定
    者外，不得作為證據，刑事訴訟法第159條第1項定有明文。
    查本件被害人乙○○及證人甲○○於警詢之供述，係屬被告
    以外之人於審判外之言詞，且選任辯護人於本院審理中已主
    張不具證據能力，不同意將被害人乙○○及證人甲○○之警
    詢陳述列為證據，又該等警詢陳述並無該當刑事訴訟法第15
    9條之1至第159條之4等傳聞證據例外具證據能力之情形，是
    被害人乙○○及證人甲○○之警詢陳述，即無證據能力。
２、次按被告以外之人於審判外之陳述，經當事人於審判程序同
    意作為證據，法院審酌該言詞陳述或書面陳述作成時之情況
    ，認為適當者，亦得為證據。當事人、代理人或辯護人於法
    院調查證據時，知有刑事訴訟法第159條第1項不得為證據之
    情形，而未於言詞辯論終結前聲明異議，視為有前項之同意
    ，刑事訴訟法第159條之5定有明文。查公訴人所提出之臺南
    市警察局第一分局道路交通事故現場圖、道路交通事故調查
    報告表 (一)、(二)，及其他各項具傳聞性質之證據資料，
    公訴人、被告及選任辯護人於本院審判程序中對於前述具傳
    聞性質之證據資料之證據能力，均表示無意見，且迄於言詞
    辯論終結前亦未聲明異議。本院審酌上開各項證據資料作成
    之情況，核無違法取證或其他瑕疪，且為證明本件犯罪事實
    所必要之重要關係事項，認為以之作為證據為適當，上開其
    他相關證據資料，自得採為證據。
３、又按刑事訴訟法第159條之1第2項雖規定，被告以外之人於
    偵查中向檢察官所為之陳述，除顯有不可信之情況者外，得
    為證據。惟該被告以外之人（含共同被告、共犯、被害人、
    證人等），於偵查中向檢察官所為之陳述，性質上仍屬傳聞
    證據（即審判外之陳述），然因檢察官依法有訊問被告、證
    人及鑑定人之權，證人、鑑定人且須具結，而檢察官向被告
    以外之人所取得之陳述，原則上均能遵守法律規定，不致違
    法取供，其可信性極高，為兼顧理論與實務，因而規定除顯
    有不可信之情況者外，得為證據（參考刑事訴訟法第159條
    之1立法理由）。故被告以外之人於偵查中向檢察官所為之
    陳述，既已依法具結，應有證據能力。經查，證人乙○○、
    甲○○於偵查中向檢察官所為之陳述，係就待證事實有重要
    關係之親身知覺、體驗事實所為之陳述，即居於證人之地位
    ，依第186條第1項規定命其具結，使證人知悉其有據實陳述
    之義務，以擔保其證言之真實性，該供述證據即具證據能力
    ，而檢察官於偵查中既已踐行人證之法定訊問程序，揆諸前
    揭規定，證人乙○○、甲○○於偵查中向檢察官所為之陳述
    ，即得作為證據。
(二)實體部分：訊據被告堅詞否認有何肇事逃逸犯行，辯稱：伊
    肇事後立即停車查看被害人乙○○傷勢，發現其左腳流血，
    即給予衛生紙止血，並交付新臺幣500元供其就醫，另留下
    行動電話號碼才離去，伊並無逃逸之意。經查：
１、被告於97年9月10日晚上9時10分許，駕駛車牌號碼UC-4173
    號自用小客車，沿臺南市○○路由東向西方向行駛，途經該
    路段與長榮路1段路口附近，不慎撞擊由乙○○所騎乘並搭
    載甲○○之車牌號碼919-DVP號重機車，致乙○○受有多處
    擦挫傷、左肩拉傷、左足撕裂傷1公分之傷害之事實，業據
    被告於警詢、偵查及本院審理時坦承不諱，核與證人乙○○
    、甲○○於偵查時指訴及於本院審理時具結證述之情節相符
    ，並有臺南市政府警察局第一分局道路交通事故調查報告表
    暨現場圖1件、照片17幀附卷可資佐證，俱徵被告前揭自白
    與事實相符。而被害人因本件交通事故受有左上肢、左下肢
    多處挫傷、左肩拉傷及左足撕裂傷之傷害，亦有臺南市立醫
    院診斷證明書1件在卷足稽。上開事實，均堪認定。惟被害
    人因未有骨折，故仍能自行走動之事實，復有前揭醫院98
    年3月31日南市醫字第0980000190號函附病歷摘要說明附卷
    可佐（見本院卷第92頁）。
２、被告辯稱：伊肇事後曾停留現場，查看被害人乙○○傷勢，
    並給予衛生紙止血，且交付新臺幣500元供其就醫，另留下
    行動電話號碼才離去等語，核與被害人乙○○於偵查時及本
    院審理時證述：被告於發生車禍後，有停留在現場不到10分
    鐘，但應該有5分鐘，他有拿衛生紙及500元放在我腳上，離
    去時有留下手機號碼，我有用手機記下等語（參本院卷第
    111-113頁）相符，另證人甲○○亦證稱：我當日搭乙○○
    所騎乘的機車，出發不久就發生車禍，事故發生後，被告有
    下車查看乙○○的傷勢，乙○○說要報警，對方不要，說他
    有急事要處理，就留下500元及手機號碼並拿衛生紙幫乙○○止血，我當時人飛出去，沒有受傷等語綦詳（見偵卷第
    9-1 頁；本院卷第114-115頁。），足見被告於肇事後，確
    有在事故現場停留，且給予衛生紙止血，在確認被害人應可
    自由行動下，乃給予被害人500元供其自行就醫治療，並告
    知手機號碼，俾被害人得以找尋被告，倘被告於本件車禍發
    生後確有肇事逃逸之意圖，其大可於肇事後逕行離去，避免
    曝光於眾目睽睽之下，以逃避追查，何有停留於現場確認被
    害人傷勢狀況並與之交談，置自身於他人目光注視下之可能
    ，且亦無告知被害人手機號碼，便利被害人及警察追查其肇
    事逃逸責任之必要。再者，依醫師之病歷摘要說明亦證明被
    害人無骨折，當時尚能自行走動，兼以現場並有友人甲○○
    陪同，被告離去應無礙被害人之救護，是被告離開事故現場
    ，尚難認規避肇事責任，是其辯稱並無肇事逃逸之意圖，應
    堪採信。
五、綜上所述，本案依公訴人所提事證，尚不足使所指被告肇事
    逃逸之犯罪事實，達於通常一般之人均無所懷疑，而得確信
    為真實之程度。此外，復查無其他積極證據足以證明被告確
    有公訴人所指上開犯行，本件既不能證明被告犯罪，從而揆
    諸前開法條規定，自應為被告無罪判決之諭知。
據上論斷，應依刑事訴訟法第301條第1項，判決如主文。
本案經檢察官羅瑞昌到庭執行職務。
中    華    民    國    98    年    9     月     8    日
                  交通法庭  審判長法  官  蔡直青
                                  法  官  陳淑勤
                                  法  官  廖建彥
以上正本證明與原本無異。
如不服本判決應於收受本判決後10日內向本院提出上訴書狀，並
應敘述具體理由。其未敘述上訴理由者，應於上訴期間屆滿後20
日內向本院補提理由書狀（均須按他造當事人之人數附繕本）「
切勿逕送上級法院」。
                                    書記官  吳揆滿
中    華    民    國    98    年    9     月     8    日
附錄論罪科刑法條：
中華民國刑法第185條之4：
駕駛動力交通工具肇事，致人死傷而逃逸者，處六月以上五年以
下有期徒刑。


司法院資訊處製作；財團法人民間司法改革基金會備份。
